---
title: "Lista01"
author: "Heitor Carvalho Pinheiro - 11833351"
date: "2022-09-15"
output:
  html_document: default
  pdf_document: default
---

```{r setup, include=FALSE}
knitr::opts_chunk$set(echo = FALSE)
library(tidyverse)
library(reticulate)
library(tibble)
library(rgl)
library(gmodels)
library(DescTools)
library(data.table)
```

## 1ª Lista de exercícios - SME0822

### Exercício 1.1.4

```{r, echo=FALSE}
#creating the dataframe 

companies <- tibble(
  
  companies = c(
    "Citigroup",
    "General Electric", 
    "American Intl Group", 
   "Bank of America",
    "HSBC Group", 
    "ExxonMobil",
    "Royal Dutch/Shell",
   "BP",
    "ING Group" ,
    "Toyota Motor" 

  ),
  
  sales = c(
          108.28, 
          152.36,
          95.04 ,
          65.45 ,
          62.97 ,
          263.99, 
          265.19, 
          285.06, 
          92.01 ,
          165.68 
),

  profits = c(
    17.05 ,
    16.59 ,
    10.91 ,
    14.14 ,
    9.52 ,
    25.33 ,
    18.54 ,
    15.73 ,
    8.10 ,
    11.13 

  ),

  assets = c(
    1484.10 ,
    750.33 ,
    766.42 ,
    1110.46,
    1031.29 ,
    195.26 ,
    193.83 ,
    191.11 ,
    1175.16 ,
    211.15 

  )
)

companies

```

a) Plot the scatter diagram and marginal dot diagrams for variables x1 and x2. Comment
on the appearance of the diagrams.

```{r}
#plotting a scatter diagram for the sales and profits

ggplot(data = companies, mapping = aes(x = sales, y = profits)) + 
  geom_point() + 
  scale_size_discrete() +
  geom_rug()
```

O gráfico marginal do lucro concentra-se em valores abaixo de 18 bilhões. Já o gráfico marginal de vendas, apresenta-se muito mais disperso, com valores que variam de 10 bilhões a mais de 250 bilhões.

O gráfico de dispersão, visualmente, parece desmonstrar uma correlação positiva entre as variáveis, porém não muito acentuada. Ou seja, conforme as vendas aumentam o lucro também aumenta.

b) Compute $\bar{x}_{1}$, $\bar{x}_{2}$, $s_{11}$, $s_{22}$, $s_{1,2}$ and $r_{12}$. Interprete $r_{12}$

```{r}
#media de x1
media.x1 <- mean(companies$sales)
media.x2 <- mean(companies$profits)
var.x1 <- var(companies$sales)
var.x2 <- var(companies$profits)
cov.x1x2 <- cov(companies$sales, companies$profits)
corr.x1x2 <- cor(companies$sales, companies$profits, method = 'pearson')

stats <- list(media.x1, media.x2, var.x1, var.x2, cov.x1x2, corr.x1x2)

#creating a tibble with results 

names <- c("Media x1", "Media x2", "Variancia x1", "Variancia x2", "Covariancia", "Correlacao")

counter = 1
for (value in stats){
  value = round(value,2)
  print(paste(names[counter],"=", value))
  counter = counter + 1
}

```

O valor de $r_{12} = 0.69$, confirma a correlação positiva entre as duas variáveis, porém, a correlação não é muito acentuada.

### Exercício 1.1.5 

Use the data in 1.1.4

a) Plot the scatter diagrams and dot diagrams for ($x_{2}, x_{3}$) and ($x_{1}, x_{3}$)  Comment on
the patterns.

Diagrama de dispersão para ($x_{2}, x_{3}$)

```{r, echo=FALSE}
#plotting a scatter diagram for the sales and profits

ggplot(data = companies, mapping = aes(x = profits, y = assets)) + 
  geom_point() + 
  scale_size_discrete() +
  geom_rug()
```

Não parece existir correlação evidente entre o lucro e valor em ações das empresas.
Semelhante aos lucros, o valor em ações de cada empresa, possui grande variância, indo de empresas com duas centenas de bilhão em ações a empresas com mais de trilhões em ações.

b) Compute the $\bar{x}$, $S_{n}$ and $\textbf{R}$ arrays for $(x_{1}, x_{2}, x_{3})$

```{r}
#vetor de medias 
media.x3 <- mean(companies$assets)
var.x3 <- var(companies$assets)

#medias
media.x1
media.x2
media.x3
```

**Vetor de Médias**


$$
\textbf{X} = 

\begin{bmatrix}

155.6 \\

14.7 \\

711 \\

\end{bmatrix}
$$

**Vetor de Covariâncias**

```{r, include=FALSE}
#covariancias
cov.x1x3 <- cov(companies$sales, companies$assets)
cov.x2x3 <- cov(companies$profits, companies$assets)


var.x1
var.x2
var.x3
cov.x1x2
cov.x1x3
cov.x2x3

```


$$
S_{n} = 

\begin{bmatrix}

7476.4 & 303.6 & -35576 \\

303.6 & 26.2 & -1053.9 \\

-35576 & -1053.9 & 23754.3 \\

\end{bmatrix}
$$

**Vetor de Correlação**

```{r, include=FALSE}
#valores da correlacao
corr.x2x3 <- cor(companies$profits, companies$assets, method = 'pearson')
corr.x1x3 <- cor(companies$sales, companies$assets, method = 'pearson')


corr.x1x2
corr.x1x3
corr.x2x3
```



$$
\textbf{R} = 

\begin{bmatrix}

1 & 0.69 & -0.84 \\

0.69 & 1 & -0.42 \\

-0.84 & -0.42 & 1 \\

\end{bmatrix}
$$

### Exercise 1.1.24


```{r}
#plotting in 3d 

oxygen <- read.csv("oxygen.csv", sep = ";")

#setting the colors 
mycolors <- c('royalblue', 'red')
oxygen$color <- mycolors[as.numeric(oxygen$sex)]

#plot 

plot3d(
  x = oxygen$`x1`, y = oxygen$x2, z = oxygen$x3,
  type = 'p',
  xlab = "x1", ylab = "x2", zlab = "x3")

rglwidget()
```
**Checking for Outliers**

```{r, echo=FALSE, include=FALSE}
arrayInd(which.max(as.matrix(oxygen)), .dim = dim(oxygen))
arrayInd(which.min(as.matrix(oxygen)), .dim = dim(oxygen))
```

A análise do Scatterplot em 3D, nos permite identificar 2 outliers facilmente.

* Outlier 1: $(x_1 = 0.11, x_2 = 1.74, x_3=2.49)$
* Outlier 2: $(x_1 = 0.66, x_2 = 11.05, x_3=2.32)$

Também existem métodos quantitativos para detecção de outliers, os quais não abordaremos aqui.

### Exercício 03

```{r, echo=FALSE, include=FALSE}
#creating the dataset 

blood.age <- tibble(
  Exame = c("Sangue", "Endoscopia", "Eletrocardiograma","Outros"),
  "Ate 18 anos" = c(60,10,6,24),
  "18 a 30 anos" = c(100,24,6,30),
  "30 a 45 anos" = c(150,100,20,40),
  "45 anos ou mais" = c(350,80,60,50)
)

blood.age

#dataset 2 

blood2 <- tibble(
  Exame = c(rep("Sangue",60), rep("Endoscopia",10), rep("Eletrocardiograma",6),rep("Outros",24),
            rep("Sangue",100), rep("Endoscopia",24), rep("Eletrocardiograma",6),rep("Outros",30),
            rep("Sangue",150), rep("Endoscopia",100), rep("Eletrocardiograma",20),rep("Outros",40),
            rep("Sangue",350), rep("Endoscopia",80), rep("Eletrocardiograma",60),rep("Outros",50)
            ),
  "Faixa Etária" = c(rep("Ate 18 anos",60),rep("Ate 18 anos",10),rep("Ate 18 anos",6),rep("Ate 18 anos",24),
                     rep("18 a 30 anos",100), rep("18 a 30 anos",24),rep("18 a 30 anos",6),rep("18 a 30 anos",30),
                     rep("30 a 45 anos",150),rep("30 a 45 anos",100),rep("30 a 45 anos",20),rep("30 a 45 anos",40),
                     rep("45 anos ou mais",350), rep("45 anos ou mais",80), rep("45 anos ou mais",60),
                     rep("45 anos ou mais",50))
  
)

blood2
```
a) Avalie se há associação entre as variáveis faixa etária e exame solicitado.

**Verificando a existência de dependência**

```{r, echo=FALSE}
cont.table.blood <- CrossTable(blood2$Exame, blood2$`Faixa Etária`, prop.c = FALSE, prop.t = FALSE)
```
Analisando as proporções marginais em relação às linhas, caso houvesse independência entre as variáveis para cada elemento esperaríamos uma proporção semelhante ao total da linha. Por exemplo, a proporção de eletrocardiogramas corresponde a cerca de 8.3% dos exames. Percebe-se que conforme a idade aumenta a proporção do exame também aumenta e esse padrão se observa entre todos os exames. Desse modo, **há associação entre as variáveis faixa etária e exame solicitado**.

b) Determine e interprete o coeficiente de Tschuprow

Podemos definir o coeficiente de Tschuprow, a apartir da seguinte formula:

$$
{\displaystyle \phi ^{2}=\sum _{i=1}^{r}\sum _{j=1}^{c}{\frac {(\pi _{ij}-\pi _{i+}\pi _{+j})^{2}}{\pi _{i+}\pi _{+j}}}}
$$

Em que $\phi$ é o coeficiente de contigência da média quadrática.

E ${\displaystyle \pi _{i+}=\sum _{j=1}^{c}\pi _{ij}}$ é o somatório das proporções para a linha $i$ e ${\displaystyle \pi _{+j}=\sum _{i=1}^{r}\pi _{ij}.}$ é o somatório das proporções para a coluna $j$.

Sendo assim, define-se o coeficiente de Tschuprow, da seguinte maneira.

$$
{\displaystyle T={\sqrt {\frac {\phi ^{2}}{\sqrt {(r-1)(c-1)}}}}.}
$$

Perceba que o coeficiente de Tschuprow é uma espécie de normalização do valor de $\phi$.

O coeficiente de Tschuprow $T$ nos indica se existe correlação entre variáveis categóricas em uma tabela de contigência. 

Desse modo, um $T>0$ indica que existe correlação, se $T = 0$, não existe correlação. Sendo $0 \leq T \leq1$

O coeficiente de Tschuprow para a tabela de contingência entre Faixa Etária e Exame é:

$$
T = 0.15
$$

```{r, echo=FALSE}
# calculando o coeficiente de Tschuprow para os nossos dados

#converting the tibble to a table
blood.table <- table(blood2)
blood.table
typeof(blood.table)

#calculating the Tschuprow T
TschuprowT(blood.table)
```
O que implica que existe dependência entre as variáveis.

### Exercício 6

Considerando a nossa forma quadrática $2x_1^2-2x_1x_2+x_2^2+4x_1x_3-3x_3^2$, podemos verificar que os valores correspondentes à diagonal principal serão 2,1 e -3. Os valores correspondentes às entradas $(i,j) = (1,2)$ e $(i,j) = (2,1)$ devem resultar em -2, uma vez que temos $-2x_1x_2$, logo, ambos são -1. Por fim o mesmo princípio se aplica às entradas correspodentes a $(i,j) = (1,3)$ e $(i,j) = (3,1)$, como temos que $4x_1x_3$, logo essas entradas recebem o valor 2. As entradas para $(i,j) = (2,3)$ e $(i,j) = (3,2)$ recebem o valor 0.

Por fim, a matriz $A$ associada à forma quadrática é:

$$
A = 
\begin{bmatrix}

2 & -1 & 2 \\

-1 & 1 & 0 \\

2 & 0 & -3 \\

\end{bmatrix}
$$

### Exercício 7


